臺灣板橋地方法院刑事裁定　　　　　　 94年度交聲字第999號
原處分機關　交通部公路總局臺北區監理所
異　議　人
即受處分人　甲○○
上列異議人即受處分人因違反道路交通管理處罰條例案件，對於
交通部公路總局臺北區監理所中華民國94年2 月15日所為之處分
（原處分案號：北監自裁字裁40-AC0000000號）聲明異議，本院
裁定如下：
    主  文
原處分撤銷。
甲○○不罰。
    理  由
一、原處分機關處分意旨略以：異議人即受處分人甲○○所有車
    牌號碼6278-DW 號自用小客貨車於民國93年8 月26日晚間8
    時22分，在臺北市○○路，經臺北市政府警察局士林分局舉
    發「不遵守道路交通標線之指示」，並移送原處分機關，原
    處分機關即依道路交通管理處罰條例第60條第2 項第3 款，
    裁處異議人即受處分人罰鍰新臺幣（下同）1,800 元，並依
    同條例第63條第1 項記違規點數1 點，罰鍰限於94年3 月17
    日前繳納，並註明上開罰鍰逾期不繳納之處分。
二、異議人即受處分人異議意旨則以：異議人即受處分人於94年
    3 月份收到臺北區監理所北監自裁字裁40-AC0000000號，原
    舉發單號碼第ACO971754 號之交通違規裁決書，經申訴未收
    到此一罰單與照片。94年4 月12日，北區監理所與交通大隊
    書函查93年10月15日以第150046號雙掛號郵件再另郵寄中和
    郵局，因異議人即受處分人無法領到此掛號，郵局人員表示
    已退回原單位，另檢送寄存送達掛號執據影本乙份，異議人
    即受處分人也未收到。異議人即受處分人致電交通大隊，其
    人員告知須與原舉發單位聯絡，然舉發單位人員告知須與監
    理所聯絡後，另函交通大隊。94年5 月18日士林分局書函
    6278-DW 自小客貨車採證照片未保留底片，致無法提供提供
    異議人即受處分人本件之採證證據，而聲明異議等語。
三、按汽車駕駛人之行為有左列情形之一，當場不能或不宜攔截
    製單舉發者，得對汽車所有人逕行舉發處罰：（一）闖紅燈
    或平交道。（二）搶越行人穿越道。（三）違規停車而駕駛
    人不在場。（四）不服指揮稽查而逃逸，或聞消防車、救護
    車、警備車、工程救險車之警號不立即避讓。（五）違規停
    車或搶越行人穿越道，經各級學校交通服務隊現場導護人員
    簽證檢舉。（六）其他違規行為經以科學儀器取得證據資料
    者，道路交通管理處罰條例第7條之2第1項定有明文。前開
    條文為道路交通管理處罰條例於91年7月3日修正後始加入之
    規定，係由91年8月30日修正前違反道路交通管理事件統一
    裁罰標準及施行細則第23條之規定而來（修正後該條已刪除
    ），立法者之所以將行政命令提昇為法律位階，實係因交通
    違規事件之舉發方式影響人民權益至鉅，故認此一得逕行舉
    發之情形，應由法律明文規定，不宜僅訂定於道路交通管理
    處罰條例所授權之行政命令中，以符合法律保留原則，從而
    若不符合前開6款情形，即不得由行政機關以其便利、經濟
    考量為由任意以逕行舉發方式舉發交通違規事件。另道路交
    通管理處罰條例第7條之2第2項復規定前項逕行舉發，應記
    明車輛牌照號碼、車型等可資辨明之資料，查明汽車所有人
    姓名或名稱、住址後，製單舉發處罰之，揆諸前開規定立法
    本旨，交通勤務警察或依法執行交通稽查任務之人員發現汽
    車駕駛人涉有違規情事時，原則上本須當場攔截而製單舉發
    ，此除可立即明確告知汽車駕駛人涉有交通違規情事外，亦
    可讓汽車駕駛人得當場陳述意見，避免交通稽查人員有所誤
    判，而可即時獲得補救，惟因違規行為，其發生往往在瞬間
    ，或係於交通稽查人員執行勤務時所恰巧目睹，或有事實上
    不能當場攔截或依照比例原則不宜當場攔截製單舉發時，為
    達有效維護交通秩序及保障交通安全之行政目的，故特別立
    法賦予交通稽查人員得於事後逕行製單舉發之權限，此屬例
    外之舉發方式，因而特別明定逕行舉發時之程序規定，賦予
    逕行舉發之警員詳加查證之義務，以避免舉發錯誤，影響人
    民權益。從而逕行舉發既屬例外之舉發方式，其規定自應從
    嚴解釋，避免不當連結。細究道路交通管理處罰條例第7條
    之2第1項之規定，第1至5款係採列舉之規定，第6款則為概
    括之補充規定，則就文義而言，倘非前開條文第1至5款之違
    規情形，除舉發行駛於高速公路上之交通違規事件得另依高
    速公路交通管制規則第26條之規定辦理外，即必須符合第6
    款經以科學儀器取得證據資料者，始得以逕行舉發方式處罰
四、經查：原處分機關雖認異議人即受處分人甲○○所有車牌號
    碼6278-DW號自用小客貨車於93年8月26日晚間8時22分，在
    臺北市○○路，經臺北市政府警察局士林分局逕行舉發「不
    遵守道路交通標線之指示」違規云云。惟前開違規情形，並
    非道路交通管理處罰條例第7之2條第1項第1至第5款所規定
    之列舉事由，則本件倘依逕行舉發方式舉發，即必須符合前
    開條文第6款經以科學儀器取得證據資料之要件。然本件採
    證照片已隨告發單寄送，臺北市政府警察局士林分局未保留
    該底片，致無法再提供照片等情，有該分局94年5月18日北
    市警士分交字第09431762300號書函影本乙紙在卷可稽，從
    而本件既無採證照片，無科學儀器所取得之證據資料得以審
    酌，即無法排除原採證照片有違規事實不明確、有爭議，違
    規車輛不清楚不明確，或警員於舉發違反道路交通管理事件
    通知單上有誤判、誤載車號等可能性，本件違規證據顯有不
    足，無法遽認異議人即受處分人所有車牌號碼6278-DW號自
    用小客貨車於前開時地有「不遵守道路交通標線之指示」之
    違規。此種舉證不足之不利益，非可歸責於異議人即受處分
    人，自應由原舉發機關承擔，並應為有利於異議人即受處分
    人之推斷。原處分機關未審酌證據認定上之瑕疵，遽予裁罰
    ，尚有未洽，本件異議為有理由，爰撤銷原處分，另諭知異
    議人即受處分人不罰。
據上論斷，應依道路交通案件處理辦法第20條前段，裁定如主文
。
中　　華　　民　　國　　94　　年　　6 　　月　　29　　日
                  交通法庭  法　官     張宏節
上列正本與原本無異。
如不服本裁定應於送達後5日內向本院提出抗告狀。
                            書記官     鄧順生
中　　華　　民　　國　　94　　年　　6 　　月　　29　　日
